【裁判字號】    95,訴,1254
【裁判日期】    951024
【裁判案由】    山坡地保育利用條例
【裁判全文】
臺灣臺北地方法院刑事判決              95年度訴字第1254號
聲  請  人  臺灣臺北地方法院檢察署檢察官
被      告  甲○○
上列被告因違反山坡地保育利用條例案件，經檢察官聲請以簡易
判決處刑（聲請案號：95年度偵字第6875號）本院認為不宜，改
依通常程序審理，因所犯非為死刑、無期徒刑、最輕本刑為三年
以上有期徒刑之罪或高等法院管轄第一審案件，被告於本院準備
程序進行中，就被訴事實為有罪之陳述，審判長於告知被告簡式
審判之旨，並聽取當事人之意見後，由本院裁定以簡式審判程序
審理，判決如下：
    主  文
甲○○違反在公有及他人山坡地內，不得擅自占用及從事開發使
用之規定，處有期徒刑陸月，如易科罰金，以銀元佰元即新台
幣玖佰元折算壹日。緩刑貳年。
如附件所示斜線部分土地上工作物沒收。
    事  實
一、甲○○明知坐落臺北市○○區○○段3小段地號142、143、
    146號之私有（142地號）及國有（143、146地號）土地，業
    經行政院於民國84年11月29日以台84農字第42282號函核定
    為法定山坡地，嗣由臺北市政府於84年12月8日以84府建五
    字第84087387號公告為山坡地保育利用條例所定之山坡地在
    案，不得擅自墾殖、占用，或有山坡地保育利用條例第9條
    第1款至第9款所列之行為；詎竟未經土地所有權人許瓊文、
    洪巧真、黃正弘、黃芳枝及管理人財政部國有財產局等之同
    意，於94年10月間某日，擅自在上開山坡地上開挖整地、截
    除坡腳及鋪設水泥地面，而予占用及開發使用如附件所示面
    積。嗣於94年12月23日，經臺北市政府建設局會同土地所有
    權人前往會勘，而查悉上情。
二、案經臺北市政府函送臺灣臺北地方法院檢察署檢察官聲請以
    簡易判決處刑。
    理  由
一、訊據被告甲○○對於上開事實坦承不諱，核與證人即台北市
    政府建設局承辦人員黃維力、證人即財政部國有財產局台北
    辦事處承辦員何積蕙、證人即上開142地號土地所有權人黃
    正弘、黃芳枝、許瓊文弟許斯傑於偵查中之供述情節相符（
    他字卷15頁、偵卷7、8頁）並有上述行政院公告、台北市政
    府公告、台北市政府建設局履勘記錄表、現場照片（他卷3
    、4至9、10、11、31、32、36、37頁）台北市政府罰金罰鍰
    收據（偵卷29、30頁）台北市地籍地價地籍圖資料電傳資訊
    服務系統，本院95年9月14日履勘筆錄，如附件所示複丈成
    果圖（本院卷）在卷可稽。事證明確，其犯行洵堪認定。
二、核被告所為，係犯山坡地保育利用條例第34條第一項之罪。
    其以單一犯意而為侵害社會法益，乃一行為之持續實行，屬
    單一一罪。聲請簡易判決處刑書雖併就被告未擅自占用及開
    發使用之上開141地號土地聲請，固有未洽，惟因其認此與
    已聲請經論罪之上開142地號土地部分乃實質上一罪關係，
    亦經檢察官於審理時當庭就此部分予以更正，本院爰不另為
    無罪之諭知；又其未併就上開143、146地號土地部分聲請，
    因此與上述142地號土地部分及實質上一罪關係，依審判不
    可分法則，本院自得併予審判。
    按行為後法律有變更者，適用行為時之法律，但行為後之法
    律有利於行為人者，適用最有利於行為人之法律，刑法第2
    條第1項定有明文，被告行為後，刑法第41條業於94年2月2
    日修正公布，且依刑法施行法第10條之1規定，於95年7月1
    日生效施行，關於易科罰金之折算標準，原規定為以銀元1
    元以上3元以下折算1日，修正後規定則為以新台幣1千元、2
    千元、3千元折算1日，故修正後易科罰金折算標準之規定並
    無較有利於行為人可言，是依前開說明，自應適用被告行為
    時之法律即95年7月1日修正生效施行前之刑法第41條第1項
    前段規定，定易科罰金之折算標準；至修正生效施行前之刑
    法第41條第1項雖另有限於「因身體、教育、職業或家庭之
    關係或其他正當事由，執行顯有困難」始准易科罰金之規定
    ，此為修正後刑法第41條第1項所無之限制，然有關宣告有
    期徒刑、拘役應否准許易科罰金執行之換刑處分，應由裁判
    法院之檢察官指揮之，刑事訴訟法第457條第1項定有明文，
    上開規定核均屬檢察官指揮執行時所應斟酌裁量之事項，而
    非法院裁判時所應審酌者，故修正生效施行前刑法第41條第
    1項雖有上開規定，然就本院僅宣告易科罰金之折算標準，
    並非准許易科罰金與否而言，對於被告並無不利之處，附此
    敘明；又罰金罰鍰提高標準條例第2條因上開刑法第41條修
    正後，已特別就易科罰金之折算標準定有明文，認無存在必
    要而於95年5月17日修正刪除，並於95年7月1日生效，然本
    件既仍適用修正前刑法第41條第1項前段之規定定被告易科
    罰金之折算標準，自仍應適用修正前罰金罰鍰提高標準條例
    第2條之規定提高折算之罰金數額，亦此敘明，且為免與刑
    法第41條第1項修正施行後所定易科罰金折算標準改採新台
    幣計算產生混淆誤解起見，另引用現行法規所定貨幣單位折
    算新台幣條例第2條明定易科罰金折算標準及折算新台幣之
    數額，以資明確。爰審酌被告素行良好、係為早起運動人士
    及其他行人占用、開發及使用系爭土地、自己花費數十萬元
    之整地及事後努力維護各該地段安全並犯後坦承、態度良好
    、頗具悔意旦保證以後不再犯等一切情狀，量處如主文所示
    之刑，並諭知易科罰金之折算標準。
三、末按，被告行為後，刑法關於緩刑宣告之規定亦有變更，惟
    緩刑宣告之規定並非針對行為而設，而係針對宣告刑作為宣
    告緩刑的條件，其判斷標準，即重在裁判時，行為人是否合
    於緩刑要件，宣告緩刑是否適當，與累犯重在行為時法不同
    。是如因過失犯罪受有期徒刑以上刑之宣告，行為在舊法時
    ，裁判在新法施行後，且合於新法之緩刑條件，因而宣告緩
    刑者，則裁判時新法既已修正，自應適用裁判時法之規定（
    參照最高法院95年度第8次刑事庭會議決議），並無比較新
    舊法之問題。其未曾因故意犯罪受有期徒刑以上刑之宣告，
    有臺灣高等法院被告前案紀錄表在卷可參，姑念被告犯行未
    造成實害，犯後深表悔意，且被告併為公眾而為占用、開發
    及使用系爭土地，事後亦維護各該地段安全，有台北市政府
    95年8月15日府建四字第09532823000號函附卷可憑，故本院
    認被告經此教訓，當知警惕，而無再犯之虞，所宣告之刑以
    暫不執行為適當，爰宣告緩刑2年，以勵自新。
四、如附件斜線部分土地（即台北市○○區○○段3小段142、14
    3、146地號土地）上工作物，應依山坡地保育利用條例第34
       條第5項宣告沒收。
據上論斷，應依刑事訴訟法第452條、第273條之1第1項、第299
條第1項前段、山坡地保育利用條例第34條第1項、第5項，刑法
第11條前段、第2條第1項前段、第74條第1項第1款、修正前刑法
第41條第1項前段、修正前罰金罰鍰提高標準條例第2條、現行法
規所定貨幣單位折算新台幣條例第2條判決如主文。
本案經檢察官許鈺茹到庭執行職務
中    華    民    國    95    年    10    月    24    日
                  臺灣臺北地方法院刑事第十二庭
                                法  官  李英豪
以上正本證明與原本無異。
如不服本判決，應於判決送達後10日內，向本院提出上訴狀。
                                書記官  謝韻華
中    華    民    國    95    年    10    月    25    日
附錄本案所犯法條全文：
山坡地保育利用條例第34條：
違反第 10 條規定者，處 6 月以上 5 年以下有期徒刑，得併科
新台幣 60 萬元以下罰金。
前項情形致釀成災害者，加重其刑至二分之一；因而致人於死者
，處5年以上12年以下有期徒刑，得併科新台幣1百萬元以下罰金
；致重傷者，處3年以上10年以下有期徒刑，得併科新台幣80萬
元以下罰金。
因過失犯第1項之罪致釀成災害者，處1年以下有期徒刑，得併科
新台幣60萬元以下罰金。
第 1 項未遂犯罰之。
犯本條之罪者，其墾殖物、工作物、施工材料及所使用之機具沒
收之。


司法院資訊處製作；財團法人民間司法改革基金會備份。
